臺灣桃園地方法院民事判決　　　　　　 99年度簡上字第203號
上　訴　人　曲洪同
訴訟代理人　王治魯律師
被　上訴人　王黃美照
訴訟代理人　王阜寧
上列當事人間請求拆屋還地事件，上訴人對於中華民國99年8 月
25日本院中壢簡易庭99年壢簡字第538 號第一審判決提起上訴，
於100 年1 月6 日言詞辯論終結，本院判決如下：
    主  文
上訴駁回。
第二審訴訟費用由上訴人負擔。
    事實及理由
一、上訴人起訴主張及上訴意旨略以：
  (一)坐落桃園縣龍潭鄉○○段（下稱同段）509 地號土地（下稱
    系爭土地）為上訴人所有，被上訴人則為毗鄰系爭土地即同
    段506 地號土地之所有權人，被上訴人未經上訴人同意於系
    爭土地上搭建地上物，上訴人遲至民國98年6 月間桃園縣政
    府為地籍重測時始知上情，上訴人自得依民法第767 條前段
    之規定，請求被上訴人拆除其占用系爭土地之地上物，並將
    該部分土地返還上訴人。又被上訴人無權占用系爭土地，侵
    害上訴人之權益，爰依不當得利之法律關係，請求被上訴人
    賠償上訴人自起訴前5 年，即93年11月20日起至98年11月19
    日止，共計60個月之相當租金之不當得利金額，並自98年11
    月20日起至返還系爭土地之日止，按月賠償上訴人相當於租
    金之損害金，並依土地法第105 條準用第97條規定，以被上
    訴人占用土地公告地價總價年息百分之10計算被上訴人每月
    應賠償上訴人相當於租金之損害金，並聲明：1.被上訴人應
    將如起訴狀附圖所示編號A 部分之地上物拆除，並將該部分
    土地返還予上訴人。2.被上訴人應給付上訴人新臺幣（下同
    ）20,858元，及自98年11月20日起至返還系爭土地之日止，
    按月給付上訴人348 元。
  (二)原判決駁回上訴人之訴，係以內政部國土測繪中心鑑定結果
    認同段506 號土地所有權人所有建物外緣位置未逾越使用系
    爭土地範圍內為據，惟土地測量縱或有儀器相助，其中誤差
    亦自所難免，故測量單位設有級別，盡量求準，以免造成人
    民之損害，殊難以一次測量為判決之基礎。原審僅依內政部
    國土測繪中心之鑑定即駁回上訴人之訴，顯失公平，且駁回
    上訴人請求交由桃園縣大溪地政事務所再行複丈部分，未說
    明理由，顯然理由不備。又被上訴人所有之同段506 地號土
    地於98年間重測前面積113 平方公尺，但重測後增加為120.
    92平方公尺，亦令上訴人難以相信內政部國土測繪中心鑑定
    結果之正確性，故應再為重測。另被上訴人原審所提68年8
    月19日合約書（下稱系爭合約書）全係偽造，原審並未調查
    ，亦有應調查證據而未調查之違法。
二、被上訴人則以：被上訴人之地上物係坐落於自有土地即同段
    506 地號土地上，且桃園縣政府98年6 月4 日府地測字第09
    80241707號函並未提及被上訴人占用系爭土地之情，再依原
    審囑託內政部國土測繪中心所為之鑑定結果亦認被上訴人所
    有地上物係位於自有土地上，未占用上訴人所有之系爭土地
    ，是被上訴人並未占用上訴人土地自明，無侵害上訴人之所
    有權可言。退步言，被上訴人興建地上物已有30年之久，縱
    被上訴人有占用系爭土地之事實，亦為上訴人所明知，上訴
    人既未曾異議，且被上訴人占用系爭土地面積甚微，上訴人
    之上開主張，顯然係權利濫用等語置辯。
三、原審為被上訴人全部勝訴之判決，上訴人不服提起上訴，並
    聲明：(一)原判決關於駁回第2 項聲明部分廢棄；(二)被上訴人
    應將系爭土地如起訴狀附圖所示編號Ａ部分之地上物拆除，
    並將該部分土地返還予上訴人。被上訴人對於上訴則聲明：
    ：上訴駁回。
四、上訴人上開主張被上訴人占用系爭土地，侵害上訴人之所有
    權乙節，固據提出地籍圖謄本、土地登記第二類謄本、桃園
    縣政府98年6 月4 日府地測字第0980241707號函、地價第二
    類謄本、現場照片等件為證（見原審卷第8-13、32-34 頁）
    。惟原審法院依上訴人之聲請，囑託內政部國土測繪中心為
    鑑定機關派員會同兩造到場履勘鑑測，並經由該中心人員以
    精密電子測距經緯儀在系爭土地附近檢測98年度地籍圖重測
    期間測設之圖根點，經檢核合格後，作為該測區之控制點，
    然後以各圖根點為基點，用上列儀器分別施測系爭土地附近
    界址點，並計算其坐標值輸入電腦，以自動繪圖儀展繪於鑑
    測原圖（同地籍圖比例尺：1/500 ），然後依據桃園縣大溪
    地政事務所保管之地籍圖、宗地資料表，展繪本案有關土地
    地籍圖經界線，與前項成果核對檢核後測定於鑑測原圖上，
    作成鑑定圖。鑑定結果認：同段506 地號土地所有權人所有
    建物外緣位置，經測量結果並未逾越使用同段509 地號土地
    範圍等情，此有原審法院99年3 月5 日勘驗筆錄及同中心99
    年5 月3 日鑑定書、鑑定圖在卷可稽（見原審卷第49、50-5
    2 頁）。上開內政部國土測繪中心之鑑定書已詳細說明鑑定
    方法及資料，且該單位隸屬於地籍測量實施規則所規定之中
    央主管機關即內政部，其測量之儀器自較下級單位更為先進
    ，而鑑定資料亦已參酌桃園縣大溪地政事務所保管之相關土
    地資料，上訴人未具體指摘上開鑑定有何鑑定方法或資料錯
    誤，復聲請桃園縣大溪地政事務所再為測量，即無必要。又
    上訴人雖謂係於98年6 月間桃園縣政府為地籍重測時始知被
    上訴人占用系爭土地云云，惟桃園縣大溪地政事所99年11月
    11日函文表示：系爭土地及同段506 地號土地依地籍圖重測
    地籍調查表（補正表）所載，於重測期間經通知後，土地所
    有權人皆到場指界並指界一致，並於地籍圖重測地籍調查表
    及地籍調查補正表內認章確認，亦無界址爭議情形，此有上
    開函文在卷可憑（見本院卷第20頁及反面），又依系爭土地
    與同段506 地號土地重測前、後地籍圖影本、地籍圖重測調
    查表（含補正表）所示，系爭土地與同段506 地號土地之界
    址係參照舊地籍圖及其他可靠資料施測，此亦有前揭土地重
    測前、後地籍圖影本、地籍圖重測調查表（含補正表）在卷
    可佐（見本院卷第21-27 頁），可認系爭土地與同段506 地
    號土地重測前、後土地面積增加幅度不同，與系爭土地與同
    段506 地號土地之界址爭議無關，自不得以重測後兩造各自
    所有土地面積增加幅度不同，即認前揭內政部國土測繪中心
    鑑定結果有誤。另上訴人既不能證明被上訴人有占用系爭土
    地之情事，則被上訴人所提系爭合約書是否真正即無庸審酌
    。綜上，上訴人請求被上訴人將占用系爭土地之地上物予以
    拆除，並將系爭土地返還上訴人，洵屬無據，為無理由，應
    予駁回。
五、據上論結，本件上訴為無理由，依民事訴訟法第436 條之1
    第3項 、第449 條第1 項、第78條，判決如主文。
中    華    民    國   100    年    1     月    31    日
                  民事第一庭  審判長法  官  郭琇玲
                                    法  官  魏于傑
                                    法  官  郭俊德
正本係照原本作成。
本判決不得上訴。
中    華    民    國   100    年    1     月    31    日
                                    書記官  黃澧